---
title: "Visualización de datos - PRA2 - Limpieza del dataset"
author: "Jose Luis Santos Durango"
date: "`r format(Sys.Date())`"
output:
  html_document:
    highlight: default
    number_sections: yes
    theme: cosmo
    toc: yes
    toc_depth: 2
    includes:
      in_header: UOC-logo.html
      after_body: UOC-logo.html

---
---

```{r setup, include=FALSE}
knitr::opts_chunk$set(echo = TRUE)
```

# Lectura del fichero de datos

Cargamos el archivo de datos y examinamos el tipo de datos con los que R ha interpretado cada variable. Examinaremos también los valores resumen de cada tipo de variable.

```{r chunck1}
# Cargamos el fichero de datos
df <- read.csv("AB_NYC_2019.csv", sep=",")
```
Veamos ahora el tipo de datos con los que R ha identificado cada una de las variables.

```{r chunck2}
str(df)
```
Examinemos los valores resumen de cada una de las variables.

```{r chunck3}
summary(df)
```

Podemos ver que el fichero de datos tiene un total de 48895 registros con 16 variables (features cada uno). De estas 16 variables, seleccionaremos solo aquellas en las que tenemos la información que nos interesará a la hora de analizar. Además será interesante estudiar si existe una correlación importante entre algunas de las variables.


# Reducción de la dimensionalidad: elimación de columnas.

En este apartado vamos a estudiar la correlación posible existente entre las variables numéricas. Para ello tenemos que ver cuáles son las variables numéricas, y reemplazar los valores "NA" en aquellas donde existan estos valores. Una vez que tenemos esto, realizaremos un gráfico heatmap para ver si alguna correlación es alta.
```{r chunck4}
colSums(is.na(df))
```
Podemos ver que la única variables que contiene "NA", es la variable reviews_per_month. Entendemos que este valor indica que existen cero reseñas por mes y por lo tanto vamos a cambiar el valor NA por cero.

```{r chunck5}
rows <- which(is.na(df$reviews_per_month))
df$reviews_per_month[rows] <- 0
colSums(is.na(df))
```
Una vez tenemos los datos numéricos sin valores nulos, vamos a representar el heatmap.
```{r chunck6}
if (!require('ggplot2')) install.packages('ggplot2'); library('ggplot2')
if (!require('reshape2')) install.packages('reshape2'); library('reshape2')

numeric_columns <- c("id", 
                      "host_id", 
                     "latitude", 
                     "longitude",
                     "price",
                     "minimum_nights",
                     "number_of_reviews",
                     "reviews_per_month", 
                     "calculated_host_listings_count",
                     "availability_365")

df_heatmap <- df[,numeric_columns]
data <- cor(df_heatmap[sapply(df_heatmap,is.numeric)])
data1 <- melt(data)
 
ggplot(data1, aes(x = Var1,
                  y = Var2,
                  fill = value))+geom_tile()+theme(axis.text.x = element_text(angle = 90, vjust = 0.5, hjust=1))
```

Aparentemente podemos observar que ninguna variable tiene una correlación extremadamente destacable salvo reviews_per_month y num_reviews. Teniendo esto en cuenta y dado el análisis que queremos realizar de los datos, vamos a eliminar por lo tanto aquellas columnas que no usaremos para el proyecto de visualización.
```{r chunck7}
cols_delete <- c("id", 
                 "name", 
                 "host_id", 
                 "host_name", 
                 "last_review", 
                 "reviews_per_month", 
                 "calculated_host_listings_count")
df<- df[, ! names(df) %in% cols_delete, drop = F]

# Cambiamos los nombres de neighbourhood_group
names(df)[names(df) == 'neighbourhood_group'] <- 'district'

# Comprobamos ahora la dimensión del nuevo dataset
str(df)
```
Luego las variables que usaremos en el proyectos son:

- **neighbourhood_group**: distrito.
- **neighbourhood**: barrio.
- **latitude**: latitud.
- **longitude**: longitud.
- **room_type**: tipo de habitación.
- **price**: precio por noche.
- **minimum nights**: mínimo número de noches por estancia.
- **number_of_reviews**: número de reseñas del alojamiento.
- **availability_365**: disponibilidad en días por año.

# Reducción de la dimensionalidad: eliminación de registros

## Distribución de los datos cualitativos.

En este apartado vamos a visualizar las distintas categorías de las variables cualitativas para ver si tenemos que realizar algún ajuste. Para ello vamos a visualizar la distribución que siguen las variables.
```{r chunck8}
# Ditribución de las variables cualitativas
barplot(table(df$district), main="Distribución de la variable: district")
barplot(table(df$neighbourhood), main="Distribución de la variable: neighbourhood")
barplot(table(df$room_type), main="Distribución de la variable: room_type")
```

Observando los datos de los gráficos anteriores sacamos las siguientes conclusiones:

- Los tres distritos principales son Brooklyn, Manhattan y Queens. No hay apartamentos sin categorizar en función del distrito en la base de datos.

- Gráficamente se estima una media de apartamentos por barrio de 1500, teniendo ciertos barrios con máximos que superan los 3000 y algunos con un solo apartamento.

- El número de apartamentos publicados como apartamentos enteros y como habitaciones privadas en un apartamento compartido, es muy similar. No hay valores sin categorizar en esta categoría.

## Distribución de los datos cuantitativos.
Veamos ahora mediante histograma y diagramas de cajas la distribución de los datos cuantitativos.

### Ditribución de la variable: price

```{r chunck9}
par(mfrow=c(1,2))
boxplot(df$price, main="Diagrama de cajas: price")
hist(df$price, main="Histograma: price",xlab="$/night")
```

Podemos observar que la mayoría de alojamientos se concentran en precios hasta los 500 dólares/noche. El resto de alojamientos son escasos y hay algunos superan los 5000 dólares/noche, pero casos muy específicos.

### Ditribución de la variable: minimum_nights, availability_365

```{r chunck10}
par(mfrow=c(1,2))
boxplot(df$minimum_nights, main="Diagrama de cajas: minimum_nights")
hist(df$minimum_nights, main="Histograma: minimum_nights",xlab="nights")
```

Podemos observar que hay algunos alojamientos donde el minimum_nights supera los 365 que es lo máximo que se puede alquilar en un año (si es bisiesto serían 366)

```{r chunck11}
df<-df[df$minimum_nights <= 366, ]
dim(df)
```

Veamos si ocurre algo parecido con la variable que indica la disponibilidad anual de los alojamientos.
```{r chunck12}
par(mfrow=c(1,2))
boxplot(df$availability_365, main="Diagrama de cajas: availability_365")
hist(df$availability_365, main="Histograma: availability_365",xlab="days")
```

En este caso no parece haber ningún registro donde la disponibilidad supere el número de días en un año, por lo que no se realiza ninguna transformación.

### Ditribución de la variable: number_of_reviews

```{r chunck13}
par(mfrow=c(1,2))
boxplot(df$number_of_reviews, main="Diagrama de cajas: number_of_reviews")
hist(df$number_of_reviews, main="Histograma: number_of_reviews",xlab="reviews")
```

Como el enfoque que le daremos posteriormente a este proyecto, será, tal como ya se comentó en el ejercicio de la práctica 1, para elaborar un grafo con una ruta para la incorporación de un posible servicio de limpieza en los apartamentos de la plataforma, vamos a realizar tres acciones más para reducir la dimensionalidad del dataset:

- Eliminaremos aquellos apartamentos que no tienen reseñas. La razón por la que hacemos esto, es que en una primera fase del proyecto, queremos ofertar este servicio para apartamentos que tenemos una certeza de que reciben huéspedes y por lo tanto podrían estar interesados en contratar el servicio de limpieza que les ofertará la plataforma. Por ello vamos a realizar un filtrado sobre aquellos apartamentos con al menos 10 reseñas.

```{r chunck14}
df<-df[df$number_of_reviews >= 10, ]
dim(df)
```

Vemos que hemos reducido bastante la dimensionalidad.

- El siguiente paso que daremos será filtrar los apartamentos que son de tipo entero, es decir, no consideraremos aquellos apartamentos que tienen solo habitaciones privadas o habitaciones compartidas, ya que consideramos que es menos común que estén interesados en este servicio en el caso de que el propio huésped viva en el alojamiento.
```{r chunck15}
df<-df[df$room_type == "Entire home/apt", ]
dim(df)
```

Por último, dado que se trata de un proyecto innovador, solamente operaremos en el área de mayor interés de la ciudad. Tal como hemos visto en el dashboard interactivo, podemos apreciar que la mayor parte del producto interior bruto del estado de Nueva York se concentra en Manhattan, por lo que consideramos que este distrito será de especial interés a la hora de lanzar un servicio, que supondrá un ligero aumento de la tasa de servicio para los propietarios de alojamientos. Filtraremos el dataset por los alojamientos de Manhattan.
```{r chunck16}
df<-df[df$district == "Manhattan", ]
dim(df)
```
Una vez hemos finalizado con las tareas de limpieza y reducción de la dimensionalidad, vamos a guardar los datos procesados en un csv.
```{r chunck17}
write.csv(df, "AB_NYC_2019_clean.csv", row.names=FALSE)
```